【裁判字號】    96,建,155
【裁判日期】    970312
【裁判案由】    確認工程款
【裁判全文】
臺灣臺中地方法院民事判決  96年度建字第155號
原      告  有盈瀝青股份有限公司
法定代理人  丙○○
訴訟代理人  戊○○
被      告  信速通運有限公司
法定代理人  乙○○
訴訟代理人  甲○○
上列當事人間確認工程款事件，經本院於民國97年2月13日言詞
辯論終結，判決如下：
    主    文
原告之訴駁回。
訴訟費用由原告負擔。
    事實及理由
壹、原告訴之聲明：
    確認訴外人龍新工程有限公司對被告工程款債權新台幣（下
    同）525,730元存在。
貳、事實摘要：
一、原告起訴主張：
(一)、訴外人（受告知訴訟人）龍新工程有限公司（下稱龍新公司
    ）於民國94年間承攬被告之湖口物流廠區興建工程，龍新公
    司嗣將路面瀝青鋪設部分轉包予原告施作，原告依約施作完
    成，龍新公司以面額525,730元支票一紙給付原告，惟屆期
    未兌現，原告乃對龍新公司起訴（案號：本院95年度訴字第
    11號），並取得勝訴判決確定，嗣即憑以聲請強制執行龍新
    公司對被告公司之工程款債權，經鈞院核發96 年度執字第
    54961號執行命令，禁止龍新公司在上開金額範圍內向被告
    收取，並禁止被告公司向龍新公司清償。被告空言否認龍新
    公司對其有系爭工程款債權存在，向鈞院聲明異議，原告爰
    依強制執行法第120條第2項規定，提起本件訴訟，確認如聲
    明所示。
(二)、對被告抗辯之陳述：
    被告辯稱系爭工程有瑕疵，且提出原告出具之（修補瑕疵）
    估價單，其上所載金額930,000元，其中525,730元即本件被
    告應給付龍新工程之工程款，另404,270元，則為追加工程
    款。
二、被告則以：
    龍新公司承攬被告工程，因有未申請動力設施、鐵門無法開
    關、柏油路面破裂、塌陷、長草及逾期完工達205日等瑕疵
    ，其中僅以柏油路面施作瑕疵之修補費用，原告方面即估價
    需930,000元，原告自得以此向龍新公司主張抵銷，是以被
    告並未積欠龍新公司任何工程款。況龍新公司系爭工程之承
    辦人到庭證述，已將系爭工程款尾款債權700,000元讓與原
    告，原告竟仍聲明確認訴外人龍新公司對被告之工程款債權
    存在，自有未合等語置辯。並聲明：請求駁回原告之訴。
參、法院之判斷：
一、查本件原告起訴請求確認訴外人龍新公司對被告之工程款債
    權存在，係依據強制執行法第120條第2項提起之訴訟，雖證
    人張貴德（即龍新公司負責人丁○○之父）到庭證稱已將系
    爭工程款債權讓與原告，龍新公司對被告確有系爭債權存在
    云云，惟依原告主張，係向龍新公司轉包（次承攬）鋪設柏
    油路面工程，因龍新公司給付之支票未能兌現，而起訴取得
    執行名義，並聲請強制執行龍新公司對被告之工程款債權，
    是於原告之認知，並非受讓龍新公司對被告公司之工程款債
    權，其理至明。次查，證人張貴德之證述，與原告起訴主張
    之事實不一致（起訴書謂龍新公司表示，被告尚欠工程尾款
    900,000元，但證人到庭證述謂尾款債權僅700,000元，且已
    讓與原告），且事涉龍新公司是否尚需給付原告不足之工程
    款，自難期張貴德之證述為真實，或認系爭債權確實已轉讓
    予原告，並因此即為不利於原告之判決。況果如張貴德所述
    ，龍新公司已將工程款債權轉讓予原告，依法債權通知，需
    由讓與人或受讓人通知債務人始生讓與之效力（民法第297
    條參照），本件原告及龍新公司既均未對被告為此債權讓與
    之告知，自不生債權讓與之效力。
二、是以本件關鍵爭點仍在於訴外人龍新公司究竟對被告尚有無
    系爭工程款之尾款債權？
(一)、就此一爭執，被告主張，由於系爭工程有諸多瑕疵，並延期
    完工，被告可依法向龍新公司請求損害賠償，並以此主張抵
    銷。其中僅柏油路面瑕疵一節，經原告公司估價，修補費用
    即達930,000元，並提出估價單一件為證。原告對該估價單
    係由原告出具自認，惟另主張，其中有部分是追加工程款云
    云。
(二)、惟查，原告自承無法舉證證明估價單上金額可區分為修補費
    用及追加工程費用，且縱認原告上開主張屬實，惟此一費用
    ，依原告主張，既係向龍新公司轉包工程，自需由被告向龍
    新公司請求，尚難執此即謂龍新公司對被告仍有尾款債權存
    在；再者，原告此一主張，無異於證實龍新公司施作被告系
    爭工程確有瑕疵修補之必要，且修補費用即達525,730元。
    況查，原告主張伊向龍新公司轉包得來之工程範圍，僅柏油
    路面鋪設部分，事後如有追加，自應由原告證明追加之工程
    範圍何在？或則伊如何向龍新公司請款？又查，次承攬法律
    關係存在原告與龍新公司間，是無論追加或修補費用，均應
    由龍新公司支付原告，而非由被告公司給付龍新公司，其理
    甚明，是原告主張上開費用可區分為二部分一節，既未能舉
    證以實其說，亦不足憑以支持其主張（龍新公司對被告尚有
    工程款債權存在）。
(三)、故被告主張僅以修補系爭工程中之柏油路瑕疵部分之費用向
    龍新公司抵銷尾款債權（700,000元），即已有餘。抵銷後
    ，龍新公司對被告即無工程尾款債權存在，自堪認定。從而
    ，原告起訴主張確認龍新公司對被告有工程債權525,730元
    存在，即屬無據，應予駁回。
三、本件事證已明，兩造其餘主張及舉證，於本院前開判斷無涉
    或無違，爰不一一論究，併此敘明之。
    准許之。
肆、結論：原告之訴為無理由，依民事訴訟法第78條，判決如主
    文。
中    華    民    國    97    年    3    月     12    日
                  民事第三庭  法  官    曹宗鼎
正本係照原本作成。
如對本判決上訴，須於判決送達後20日內向本院提出上訴狀。
中    華    民    國    97    年    3    月     12    日
                              書記官    黃聖心


司法院資訊處製作；財團法人民間司法改革基金會備份。
